【裁判字號】    95,交簡上,70
【裁判日期】    951031
【裁判案由】    過失傷害
【裁判全文】
臺灣板橋地方法院刑事判決            95年度交簡上字第70號
上  訴  人  臺灣板橋地方法院檢察署檢察官
被      告  甲○○
上列上訴人因被告過失傷害案件，不服本院中華民國95年4 月27
日所為之95年度交簡字第382 號第一審簡易判決（起訴案號：93
年度調偵字第419 號，及移送併案審理案號：94年度偵字第4536
號，經原審改依簡易判決處刑程序審理），提起上訴，本院管轄
之第二審合議庭判決如下：
    主  文
原判決撤銷。
甲○○因過失傷害人致重傷，處有期徒刑陸月，如易科罰金，以
新臺幣玖佰元即銀元佰元折算壹日。
    事  實
一、甲○○明知未考領自用小客車駕駛執照，不得駕駛自用小客
    車，竟於民國93年3 月19日下午3 時5 分許，無照駕駛其友
    人黃裕欣所有之車牌號碼3P-6789 號自用小客車（起訴書漏
    未記載無照駕駛部分），沿台北縣五股鄉○○○路之支線道
    由南往北方向行駛，行經中港南路與五權路交岔口設置閃光
    紅燈處，本應注意行經閃光紅燈號誌路口，應讓幹道車先行
    ，而當時為日間自然光線、天氣晴，且屬柏油路面、路面乾
    燥、無缺陷，視距良好，亦無不能注意之情事，適有乙○○
    騎乘車牌號碼MUA-579 號重型機車，沿台北縣五股鄉○○路
    ○○道由西往東行駛至上開交岔路口，詎甲○○竟疏未依閃
    光紅燈號誌之指示讓乙○○所騎乘之幹道車先行，反搶先通
    過該路口，而乙○○亦疏未注意車前狀況，且無不能注意情
    事，遂撞及上開自用小客車之左前門，致乙○○人車倒地，
    並受有頭部外傷、右胸挫傷併右鎖骨骨折、右側第二至第十
    肋骨骨折併氣胸及血胸及氣胸塌陷等傷害，經送至行政院衛
    生署臺北醫院急救治療後，仍有長期肺活量降低及兩側不列
    稱之重大難治之傷害。甲○○於肇事後，隨即委由路人報案
    並在現場等候警員前往現場處理，並向據報前來尚不知何人
    肇事之警員自承犯罪，而接受裁判。
二、案經甲○○自首，及乙○○訴由臺北縣政府警察局蘆洲分局
    報告臺灣板橋地方法院檢察署檢察官偵查起訴。
    理  由
一、訊據被告甲○○於警詢、偵查及本院歷次審理時對於上揭犯
    罪事實均坦承不諱，核與告訴人乙○○於警詢時之指訴情節
    相符，復有臺灣省臺北縣區車輛行車事故鑑定委員會鑑定意
    見書、臺北縣政府警察局蘆洲分局道路交通事故調查筆錄、
    道路交通事故調查報告表(一)、(二)、道路交通事故現場圖、現
    場草圖、臺北縣政府警察局蘆洲分局五股分駐所處理交通事
    故已舉發違反道路交通管理事件通知單影印黏貼表、臺北縣
    政府警察局舉發違反道路交通管理事件通知單、臺北縣政府
    警察局道路交通事故當事人登記聯單、車籍作業系統查詢認
    可資料在卷可按。而告訴人乙○○因本件車禍受有頭部外傷
    、右胸挫傷併右鎖骨骨折、右側第二至第十肋骨骨折併氣胸
    及血胸及氣胸塌陷等傷害，復有行政院衛生署臺北醫院診斷
    證明書一件在卷可查。足見被告所為自白與事實相符，自得
    採為認定之依據。次查，告訴人乙○○經治療後，仍有長期
    肺活量降低、兩側不列稱之後遺症乙節，經本院發函行政院
    衛生署臺北醫院鑑定結果，認「病患乙○○之右側肺部及胸
    壁嚴重創傷，肺功能及胸壁功能會有長期後遺症，肺活量降
    低及長時間疼痛，且右側鎖骨骨折，亦有長期外觀美容（兩
    側不列稱）之後遺症」等語，此有該院95年7 月10日北醫歷
    字第北醫歷字5734號函一件在卷可證。觀諸告訴人乙○○係
    於93年3 月間受有上述傷害，而治療迄今仍有肺活量降低及
    兩側不列稱之後遺症，足見該等後遺症乃屬難治。況該等肺
    活量降低及因鎖骨骨折而導致之兩側不列稱，嚴重影響告訴
    人乙○○之呼吸順暢與身體外觀，是該等傷害程度對告訴人
    乙○○之身體及健康而言亦屬重大。從而，本件被告因過失
    致告訴人乙○○重傷害，事證已臻明確，其犯行堪以認定。
二、有關本案新舊法比較：
  (一)按被告甲○○行為後，刑法及刑法施行法業於94年2 月2 日
    經總統以華總一義字第09400014901 號令修正公布，並於95
    年7 月1 日施行（下稱「新刑法」，修正前刑法下稱「舊刑
    法」），參酌最高法院95年5 月23日第8 次刑事庭會議決議
    ，新刑法第2 條第1 項之規定，係規範行為後法律變更所生
    新舊法律比較適用之準據法，於新刑法施行後，應適用新刑
    法第2 條第1 項之規定，為「從舊從輕」之比較。且比較時
    ，應就罪刑有關之共犯、未遂犯、連續犯、想像競合犯、牽
    連犯、結合犯以及累犯加重、自首減輕、暨其他法定加減原
    因與加減例等一切情形，綜其全部罪刑之結果，而為比較，
    再適用有利於行為人之法律處斷，合先敘明。
  (二)次依上述原則綜合比較本件全部罪刑如下：就罰金刑最低
    度部分，新刑法第33條第5 款規定：「罰金新台幣1,000 元
    以上，以百元計算之」。比較被告行為時舊刑法第33條第5
    款規定「罰金 (銀元)1 元 以上」，則以適用舊法對於被告
    有利。犯罪及自首均在新法施行前者，新法施行後，應依
    新法第2 條第1 項之規定，適用最有利於行為人之法律 (上
    開最高法院決議參照)。 經查，被告犯罪及自首均在新法施
    行前，而舊刑法第62條規定：「對於未發覺之罪自首而受裁
    判者，減輕其刑。但有特別規定者，依其規定。」嗣於被告
    犯罪及自首後，新刑法將同條「減輕其刑」之規定修正為「
    得減輕其刑」，兩相比較，自以舊法之規定有利於被告。
    新刑法第41條第1 項前段規定：「犯最重本刑為5年 以下有
    期徒刑以下之刑之罪，而受6 個月以下有期徒刑或拘役之宣
    告者，得以新臺幣1,000 元、2,000 元或3,000 元折算1 日
    ，易科罰金」。而被告行為時之舊刑法第41條第1項 前段則
    規定：「犯最重本刑為5 年以下有期徒刑以下之刑之罪，而
    受6 個月以下有期徒刑或拘役之宣告，因身體、教育、職業
    、家庭之關係或其他正當事由，執行顯有困難者，得以1 元
    以上3 元以下折算一日，易科罰金。」依修正前罰金罰鍰提
    高標準條例第2 條前段之規定（現已刪除），就其原定數額
    提高為100 倍折算1 日，再依現行法規所定貨幣單位折算新
    臺幣條例第2 條折算為新臺幣後，即以新臺幣900 元折算1
    日。比較新舊刑法之易科罰金折算標準，以舊刑法第41條第
    1 項前段之規定，較有利於被告。經上述綜合比較新舊法
    結果，應依刑法第2 條第1 項前段之規定整體適用被告行為
    時之舊刑法，至原審雖未及比較，然其仍適用舊刑法之規定
    論罪科刑及諭知易科罰金折算標準，尚無不當，附此敘明。
  (三)另按現行刑法施行法第1 條之1 規定：「中華民國94年1 月
    7 日刑法修正施行後，刑法分則編所定罰金之貨幣單位為新
    臺幣。94年1 月7 日刑法修正時，刑法分則編未修正之條文
    定有罰金者，自94年1 月7 日刑法修正施行後，就其所定數
    額提高為30倍。但72年6 月26日至94年1 月7 日新增或修正
    之條文，就其所定數額提高為3 倍。」觀諸其立法理由，本
    條立法目的即在避免比較新舊法之煩瑣，且本條係屬準據法
    之特別規定，無與罰金罰鍰提高標準條例有關規定，再行比
    較新舊法適用之問題，亦即刑法施行法第1 條之1 之規定，
    屬罰金罰鍰提高標準條例第1 條但書所稱「法律已依一定比
    率規定罰金或罰鍰之數額或倍數者」，自應優先於罰金罰鍰
    提高標準條例有關規定而為適用。本件刑法第284 條第1 項
    前段之罪，係至94年1 月7 日刑法修正時，未曾修正之條文
    ，其罰金刑之貨幣單位應依上開規定變更為新臺幣，並就其
    所定之數額提高為30倍。
三、按最高法院80年度台上字第5826號判決見解，「刑法第十條
    第四項第六款規定，其他於身體或健康，有重大不治或難治
    之傷害，為重傷之一種。所謂於身體或健康有重大不治或難
    治之傷害，係指傷害重大，其傷害之結果，對於身體健康確
    有終身不治或難治者而言」。告訴人乙○○受有如前所述之
    重大難治之傷害，核被告甲○○所為，係犯刑法第284 條第
    1 項後段過失致重傷罪，公訴意旨認被告係涉犯同條第1項
    前段過失傷害罪，尚有未合，惟因二者基本社會事實同一，
    爰依法變更起訴法條。又被告無駕駛執照駕車因而於本件致
    告訴人受有重傷，而應負刑事責任，依道路交通管理處罰條
    例第86條第1 項之規定，自應加重其刑。復查，被告於肇事
    後，隨即委由路人報案並停留於現場，且於警員據報趕赴現
    場處理時，即向據報前來尚不知何人肇事之警員自承犯罪，
    而接受本院裁判乙節，業據被告於本院審理時供明在卷屬實
    （見上揭審判筆錄第4 頁），而卷附臺北縣政府警察局道路
    交通事故肇事人自首情形紀錄表亦係勾選「肇事人親自或託
    人電話報警，並已報明肇事人姓名、地點，請警方處理」一
    項，此觀之該紀錄表所載亦明（見偵查卷第17頁）。雖被告
    供稱委託他人報案時，並未報明肇事人姓名，然其既已自承
    犯罪，並表明接受法律處罰之意思，則於何時告知警方肇事
    人姓名，尚無礙於自首之成立。爰依修正前刑法第62條前段
    之規定，減輕其刑，並依同法第71條第1 項之規定，先加後
    減之。
四、原審以被告過失傷害之犯行明確，據以論罪科刑，固非無見
    ，惟查：(一)告訴人因被告之過失而受有重傷，已認定如前，
    原審認屬被告成立過失傷害罪，容有未洽。(二)告訴人未注意
    車前狀況，為肇事次因乙情，業據臺灣省臺北縣區車輛行車
    事故鑑定委員會鑑定意見書記載綦詳（93年度偵字第14769
    號偵查卷第33頁），足徵告訴人對於本件車禍之發生，亦有
    過失，此雖無礙於被告過失之成立，惟原審於量刑時未予審
    究，亦非妥適。原判決既有上開可議之處，自應予以撤銷改
    判。爰審酌被告之素行狀況及智識程度，與其未接受專業交
    通安全規則之訓練而未考領駕照，竟率爾駕駛自用小客車，
    而致發生本件車禍等犯罪動機、目的、手段，並斟酌被告未
    依閃光紅燈號誌指示禮讓幹道車，而強行穿越交岔路口之過
    失程度，兼衡告訴人乙○○雖亦有過失，然其亦因此受有重
    大難治之傷害等所受損害程度，與被告雖始終坦承犯行，然
    自93年3 月間案發起迄今均未與告訴人乙○○達成和解或賠
    償任何款項等犯罪後態度等一切情狀，量處如主文所示之刑
    ，並諭知易科罰金之折算標準，以資懲儆。
據上論斷，應依刑事訴訟法第455 條之1 第1 項、第3 項、第36
9 條第1 項前段、第364 條、第299 條第1 項前段、第300 條，
刑法第2 條第1 項前段、第284 條第1 項後段、修正前第62條前
段、修正前第41條第1 項前段，道路交通管理處罰條例第86條第
1項 ，刑法施行法第1 條之1 ，修正前罰金罰鍰提高標準條例第
2條 ，判決如主文。
中    華    民    國    95    年    10    月    31    日
                  刑事第十四庭  審判長法  官  林海祥
                                      法  官  朱敏賢
                                      法  官  汪怡君
上列正本證明與原本無異。
不得上訴。
                                      書記官  李郁禎
中    華    民    國    95    年    10    月    31    日
附錄本案論罪科刑法條全文：
中華民國刑法第284條
因過失傷害人者，處6 月以下有期徒刑、拘役或5 百元以下罰金
，致重傷者，處1 年以下有期徒刑、拘役或5 百元以下罰金。
從事業務之人，因業務上之過失傷害人者，處1 年以下有期徒刑
、拘役或1 千元以下罰金，致重傷者，處3 年以下有期徒刑、拘
役或2 千元以下罰金。


司法院資訊處製作；財團法人民間司法改革基金會備份。
